【裁判字號】    98,交抗,856
【裁判日期】    981216
【裁判案由】    聲明異議
【裁判全文】
臺灣高等法院高雄分院刑事裁定         98年度交抗字第856號
抗  告  人  交通部公路總局高雄區監理所屏東監理站
代  表  人  甲○○
受處分人    乙○○
上列抗告人因違反道路交通管理處罰條例案件，不服臺灣屏東地
方法院中華民國98年9 月28日裁定（98年度交聲字第289 號），
提起抗告，本院裁定如下：
    主  文
原裁定及原處分均撤銷。
乙○○汽車駕駛人，駕駛汽車經測試檢定酒精濃度超過規定標準
，應吊扣普通輕型機器腳踏車駕駛執照貳拾肆個月，並接受道路
交通安全講習。
    理  由
一、抗告意旨略以：本件受處分人乙○○係因持有大貨車職業駕
    駛執照才得以駕駛普通輕型機器腳踏車，從而其既有酒醉駕
    駛自用大貨車行為，依道路交通管理處罰條例第35條第1 項
    及第68條規定，自得吊扣其大貨車職業駕駛執照等語。
二、按：
  (一)汽車駕駛人，駕駛汽車經測試檢定，酒精濃度超過規定標準
    者，處新臺幣（下同）15,000元以上6 萬元以下罰鍰，並當
    場移置保管其車輛及吊扣其駕駛執照1 年；因而肇事致人受
    傷者，並吊扣其駕駛執照2 年；致人重傷或死亡者，吊銷其
    駕駛執照，並不得再考領，並應接受道路交通安全講習，道
    路交通管理處罰條例第35條第1 項第1 款、第24條第1 項第
    2 款定有明文。所謂酒精濃度超過規定之標準者，依道路交
    通安全規則第114 條第2 款之規定，係指汽車駕駛人飲用酒
    類或其他類似物後其吐氣所含酒精濃度超過每公升0.25毫克
    或血液中酒精濃度超過百分之0.05以上者而言。
  (二)又汽車駕駛人，因違反本條例及道路交通安全規則之規定，
    受吊銷駕駛執照處分時，吊銷其持有各級車類之駕駛執照，
    道路交通管理處罰條例第68條定有明文。此規定係於94年12
    月14日修正公布，並於95年3 月1 日施行，而修正前之道路
    交通管理處罰條例第68條則係規定「汽車駕駛人，因違反本
    條例及道路交通安全規則之規定，受吊扣或吊銷駕駛執照處
    分時，吊扣或吊銷其持有各級車類之駕駛執照」，觀其修法
    意旨，係以「原條文將違規駕駛人所持有之各級車類駕駛執
    照一併吊扣或吊銷，失之過酷，影響人民工作及生活甚鉅」
    為由，而刪除吊扣駕駛人駕駛執照時，應吊扣駕駛人持有各
    級車類駕駛執照之規定，是依現行道路交通管理處罰條例，
    已無得吊扣駕駛人所持有他級駕駛執照之依據存在，從而，
    於為吊扣駕駛人駕駛執照之處分時，自僅得吊扣駕駛人違規
    時所駕駛該級車類之駕駛執照，以限制其繼續駕駛該級車類
    行駛道路之權利，若駕駛人並無該級車類之駕駛執照，即無
    從執行吊扣駕駛執照之處分，而僅係應否依道路交通管理處
    罰條例第22條第1 項規定處罰駕駛人之問題。
三、經查：
(一)、本件受處分人乙○○於民國97年4 月25日18時許，騎乘車牌
    號碼ZYZ-803 號普通輕型機器腳踏車，行經屏東縣內埔鄉○
    ○村○○路段（裁決書誤載為新生路段），有「汽車駕駛人
    酒精濃度超過規定標準（0.25-0.4）因而肇事致人受傷」之
    違規事實，為受處分人所不爭執，並有屏東縣警察局舉發違
    反道路交通管理事件通知單、交通部公路總局屏東監理站屏
    監違字第裁82-V00000000號違反道路交通管理事件裁決書可
    證。是受處分人有道路交通管理處罰條例第35條第1 項第1
    款之違規事實，應堪認定。
(二)、惟受處分人駕駛上開普通輕型機器腳踏車之資格憑證，係其
    所持有之大貨車職業駕駛執照，業據交通部公路總局高雄區
    監理所屏東監理站98年8 月25日屏監異移字第98-234號函說
    明在卷，並有受處分人汽車駕照基本資料查詢結果1 紙在卷
    可稽。本件受處分人領有大貨車職業駕駛執照，酒後違規駕
    駛普通輕型機器腳踏車之違規事實，固屬明確，惟依現行道
    路交通管理處罰條例第68條規定之解釋，僅得吊扣其普通輕
    型機器腳踏駕駛執照，不得吊扣駕駛人所持有各級車類之駕
    駛執照，以限制其繼續駕駛該級車類行駛道路之權利，亦如
    前述。從而原處分機關僅能吊扣受處分人違規當時所駕車類
    之駕駛執照（即普通輕型機器腳踏車駕駛執照），不得率爾
    吊扣受處分人現尚有效之其他各級駕駛執照（如大貨車職業
    駕駛執照）。原處分機關未審酌修正後道路交通管理處罰條
    例第68條之規定，逕予裁處吊扣受處分人大貨車職業駕駛執
    照24個月，自有不當。
(三)、綜上所述，本件受處分之前開異議部分為有理由。
四、原裁定因而將原處分關於違法吊扣受處分人大貨車職業駕駛
    執照部分予以撤銷，並為不罰之諭知，固非無見。惟因本件
    酒後駕車只有一個交通違規行為，而且有關其處罰效果之罰
    鍰、吊扣駕駛執照與施以道路交通安全講習等與該交通違規
    行為是否存在均無從分離。法院審理時應先確定受處分人是
    否確有交通違規行為存在，再決定原處分機關所適用之法律
    有無錯誤，從而法院自應就其全部予以審理。原審認其施以
    道路交通安全講習部分，不在異議範圍內，而未予審理，自
    有違法之處。又關於「不罰」之概念係指行為（刑法第12條
    、第18條第1 項、第19條第1 項、第21至第24條、行政罰法
    第7 條、第9 條第1 項、第3 項、第10條至第第13條參照）
    ；原裁定既認受處分人確有酒醉駕車之違規行為，惟於主文
    又為「不罰」之諭知，顯有矛盾之處。本件抗告雖無理由，
    惟原裁定及原處分既有違法之處，自應由本院將原裁定及原
    處分撤銷，並依道路交通管理處罰條例第24條第1 項第2 款
    、第35條第1 項第1 款規定，另為裁定如主文第2 項所示。
    又關於吊扣普通輕型機器腳踏駕駛執照部分，其實際執行面
    ，可由交通主管機關於大貨車職業駕駛執照上或電腦檔存資
    料，註記「吊扣普通輕型機器腳踏車駕駛執照24個月」，而
    為限制車類級別之駕駛資格；又關於受處人應處罰鍰部分，
    因受處分人已繳納完畢，且原處分書亦未予裁處，爰不予論
    述，均附此敘明。
五、據上論結，應依道路交通案件處理辦法第26條，刑事訴訟法
    第413 條，裁定如主文。
中    華    民    國    98    年    12    月    16    日
                  刑事第一庭    審判長法  官  周賢銳
                                      法  官  施柏宏
                                      法  官  黃仁松
以上正本證明與原本無異。
不得再抗告。
中    華    民    國    98    年    12    月    17    日
                                      書記官  林家煜


司法院資訊處製作；財團法人民間司法改革基金會備份。
